---
title: "EJERCICIOS 3.9.1"
author: "Estrella Guerra, Danilo David"
date: "`r Sys.Date()`"
output:
  html_document: 
    code_folding: hide
    toc: yes
    number_sections: yes
    toc_float: yes
    highlight: tango
    theme: paper
---

```{r setup, include=FALSE}
knitr::opts_chunk$set(echo = TRUE, warning = FALSE, message = FALSE)
library(pacman)
p_load(ggplot2, dplyr, datos, maps, tictoc, 
       mapproj, plotly, flextable, gridExtra)
```

# Convierte un gráfico de barras apiladas en un gráfico circular usando `coord_polar()`.

## Almacenamiento de la data

Vamos a almacenar los datos en un onjeto llamado `millas` para usarlo en los ejemplos.

```{r almacenando data}
millas <- datos::millas
head(millas) %>% flextable()
```

## Gráfico de barras apiladas

Para este gráfico de barras apiladas queremos observar cuantos autos fueron fabricados en\
dos mil ocho y de tracción en las 4 ruedas, teniendo en cuenta el fabricante y la clase.

```{r grafico de barras}
millas %>%  filter(traccion == "4" & anio == 2008 & combustible == "p") %>% ggplot() + 
  aes(x = fabricante, fill = clase) + geom_bar()
```

## Gráficos circulares

Para convertir este grafico de barras apiladas en un grafico circular tenemos que usar la\
funcion `coord_polar` que está en el paquete de ggplot2.

### Gráfico "Ojo de Buey" o Proyección polar X

Por defecto el argumento `theta = "x"` y nos da un gráfico que se conoce como **"Ojo de Buey"**.\
Cuando el argumento es `theta = "x"`, los valores del eje **x** se mapean a los ángulos en la\
proyección polar, lo que hace que las barras (o marcadores) se extiendan radialmente según los\
valores del eje **x**.

```{r Ojo de Buey}
millas %>%  filter(traccion == "4" & anio == 2008 & combustible == "p") %>% 
  ggplot() + 
  aes(x = fabricante, fill = clase) + 
  geom_bar() +
  coord_polar()
```

### Gráfico en Proyección polar Y

Cuando el argumento es `theta = "y"`, los valores del eje **y** se mapean a los ángulos en la proyección polar,\
lo que significa que la longitud de las barras (la distancia radial) se determina por los valores del eje **y**.

```{r proyeccion polar y}
millas %>%  filter(traccion == "4" & anio == 2008 & combustible == "p") %>% 
  ggplot() + 
  aes(x = fabricante, fill = clase) + 
  geom_bar() +
  coord_polar(theta = "y")
```

------------------------------------------------------------------------

------------------------------------------------------------------------

# ¿Qué hace **`labs()`**?

La función **`labs()`** en el paquete ggplot2 se utiliza para establecer etiquetas y leyendas en un gráfico.\
Permite personalizar y añadir títulos a los ejes x e y, la leyenda de colores, el título del gráfico y\
la leyenda general del gráfico. Es una forma conveniente de agregar metadatos descriptivos a un gráfico\
creado con ggplot2.

En este ejemplo usaremos el codigo del Gráfico de barras apiladas

```{r funcion labs()}
millas %>%  filter(traccion == "4" & anio == 2008 & combustible == "p") %>% ggplot() + 
  aes(x = fabricante, fill = clase) + geom_bar() +
  labs(title = "Distribución de clase de automóviles 
       por fabricante en 2008",                            # Le agregamos un título adecuado
       x = "Fabricante del auto",                          # Cambiamos el nombre del eje `x`
       y = "Número de autos",                              # Cambiamos el nombre del eje `y`
       fill = "Tipo de auto",                              # Cambiamos el nombre de la leyenda
       subtitle = "Estos autos solo tienen tracción en las 
       cuatro ruedas y combustible premium",               # le agremos un subtítulo
       caption = "fuente: http://fueleconomy.gov")         # le agregamos la fuente de donde se han proporcionado los datos
```

**`labs()`** no es la única función para agregar títulos. **`xlab()`**, **`ylab()`** y **`ggtitle()`** realizan la misma función.

------------------------------------------------------------------------

------------------------------------------------------------------------

# ¿Cuál es la diferencia entre **`coord_quickmap()`** y **`coord_map()`**?

`Coord_map` y `coord_quickmap` son dos funciones que permiten proyectar mapas en entornos de\
visualización en R, aunque difieren significativamente en términos de precisión y velocidad de cálculo.

## Función `Coord_map`

**`coord_map`** ofrece una proyección precisa del mapa, aunque requiere un tiempo\
de computación considerable. Su objetivo es aproximar la proyección lo máximo posible\
para obtener representaciones cartográficas fieles a la realidad, siendo útil para áreas extensas o\
cuando se necesita alta precisión espacial.

## Función `Coord_quickmap`

**`Coord_quickmap`** ofrece una aproximación rápida para preservar líneas rectas en la visualización\
del mapa, a diferencia de coord_map. Aunque menos precisa, coord_quickmap destaca por su velocidad\
y eficiencia computacional, siendo útil para representar áreas pequeñas cercanas al ecuador donde la\
preservación de líneas rectas es prioritaria sobre la precisión cartográfica.

Para este ejemplo vamos a usar el mapa del mundo que por defecto la proyección que usa es **Mercator**

```{r Mapa del mundo}
mundo <- ggplot(map_data("world"),
       aes(long, lat, group = group)) +
  geom_polygon(fill = "white", color = 1) +
  labs(title = "Mapa del Mundo",
       x = "Longitud",
       y = "Latitud")
mundo
```

Vamos a usar el paquete **`tictoc`**, lo cual nos permitirá saber el tiempo que demora en ejecutarse el código.  
  
  
## Mapa y tiempo usando `coord_map`
```{r coord_map}
tic()
mundo + coord_map(xlim = c(-180, 180))  # Hemos modificado los límites del eje X debido a que la función produce
toc() -> tc_map                         # unas líneas horizontales no deseadas
```  
  
  
## Mapa y tiempo usando `coord_quickmap`
```{r coord_quickmap}
tic()
mundo + coord_quickmap()
toc() -> tc_quickmap
```
  
  
      
## Comparativa de los mapas
```{r}
grid.arrange(mundo + coord_map(xlim = c(-180, 180)), mundo + coord_quickmap(), ncol = 2)
```
  
Ejecutando los códigos podemos ver que cuando usamos la función `coord_quickmap` el tiempo de ejecución es `r tc_quickmap$callback_msg` es menor al tiempo de ejecución de la función `coord_map` siendo `r tc_map$callback_msg`   
pero las proporciones del mapa no son tan precisas.  
  
## Direfentes tipos de proyecciones  
  
### Proyección Van der grinten
```{r vandergrinten}
mundo + coord_map(projection = "vandergrinten",
                  xlim = c(-180, 180))
```  
  
### Proyección Ortográfica
```{r orthographic}
mundo + coord_map(projection = "orthographic")
```  
  
###  Proyección Ojo de pez  
```{r fisheye}
mundo + coord_map(projection = "fisheye", 
                  n = 4)   # Índice de refracción
```  
  
### Proyección Sinusoidal  
```{r sinusoidal}
mundo + coord_map(projection = "sinusoidal",
                  xlim = c(-180, 180))
```  
  
### Proyección Cilíndrica  
```{r cylindrical}
mundo + coord_map(projection = "cylindrical",
                  xlim = c(-180, 180))
```  
  
### Proyección Gall-Peters  
```{r gall-peters}
mundo + coord_map(projection = "gall",
                  parameters = 45,
                  xlim = c(-180, 180))
```  
  
  podemos ver los diferentes tipos de proyecciones que hay ejecutando el siguiente código `?mapproj::mapproject`  
  
## Ejemplo usando el mapa de Italia 
### Usaremos el mapa de Italia  
  
```{r italy}
italia <- map_data("italy") %>% ggplot() + aes(x = long, y = lat, group = group) +
  geom_polygon(fill = "white", color = "black")
italia
```  
  
### Arreglaremos las proporciones usando la funcion **`coord_quickmap`**  
  
```{r italia}
 italia_mej <- italia + coord_quickmap(expand = TRUE) # Si es FALSO, los límites se toman exactamente de los datos o de xlim/ylim.
italia_mej
```  
  
  ---  
  ---
  
# ¿Qué te dice la gráfica siguiente sobre la relación entre la ciudad y la autopista?  
  
```{r}
ggplot(data = millas, mapping = aes(x = ciudad, y = autopista)) +
    geom_point()
```  

Ya que la mayoría de los datos están por encima de esta línea, significa que la mayoría de los autos tienen un mejor rendimiento en autopista en comparación con su rendimiento en ciudad, gastan menos combustible en la autopista por milla recorrida.  
  
# ¿Por qué es `coord_fixed` importante? ¿Qué hace `geom_abline`?  
`coord_fixed` se utiliza para garantizar que la relación entre las unidades en ambos ejes sea igual en un gráfico, lo que significa que una unidad en el eje x es igual a una unidad en el eje y en términos de la apariencia visual del gráfico. Es útil cuando se necesitan gráficos con una escala igual en ambos ejes, como en gráficos de dispersión donde las unidades en ambos ejes deben ser proporcionales entre sí.  
  
  `geom_abline` se utiliza para trazar líneas diagonales (líneas de regresión) en un gráfico. Es útil para visualizar relaciones lineales entre variables en un gráfico de dispersión o para agregar líneas de regresión a otros tipos de gráficos para resaltar tendencias o patrones en los datos.  
  
```{r}
ggplot(data = millas, mapping = aes(x = ciudad, y = autopista)) +
    geom_point() +
    geom_abline()
```  
  
  Si solo usamos la función `geom_abline` en el gráfico traza una linea diagonal pero las proporciones estan mal ajustadas, podemos interpretar erróneamente el gráfico.  
    
```{r}
ggplot(data = millas, mapping = aes(x = ciudad, y = autopista)) +
    geom_point() +
    geom_abline() +
    coord_fixed()
```  
  



Ahora al agregar la función `coord_fixed` aseguramos que la línea que genera `geom_abline` tenga un ángulo de 45 grados. Esto facilita la comparación cuando los rendimientos en autopista y ciudad son iguales.  
  
  Podemos usar el paquete `plotly` para tener un gráfico mas interactivo  
    
```{r}
ca <- ggplot(data = millas, mapping = aes(x = ciudad, 
                                      y = autopista,
                                      color = fabricante)) + # Para saber el fabricante del auto
    geom_point() +
    geom_abline() +
    coord_fixed()
```  
```{r}
ggplotly(ca)
```

  
  Ahora podemos ver la información de cada punto como por ejemplo cual es la cantidad de millas recorridas en autopista, en ciudad y cual es su fabricante.
  






